臺灣板橋地方法院刑事判決　　　　　　　95年度易字第1767號
公　訴　人　臺灣板橋地方法院檢察署檢察官
被　　　告　乙○○
上列被告因竊盜案件，經檢察官提起公訴（95年度偵字第15618
號），本院判決如下：
    主  文
乙○○無罪。
    理  由
一、公訴意旨以：乙○○意圖為自己不法之所有，於民國94年12
    月20日8 時許，在臺北縣樹林市○○街路旁，以不詳方式開
    啟車門鎖侵入丙○○向格上租車公司所承租之車牌號碼ZZ–
    5262號自小客車，破壞駕駛座面板、鑰匙孔、警報器、排檔
    桿（所涉毀損部分未據告訴）後竊取置於該車內之行車執照
    1 張、CD1 片及行車電腦1 台，得手後據為己有。嗣丙○○
    發覺上開物品遭竊，即報警處理，並經警在該車內零件殼上
    採得乙○○遺留之指紋送鑑定後，始知上情，因認乙○○涉
    犯刑法第320條第1項之竊盜罪嫌。
二、按犯罪事實應依證據認定之，無證據不得認定犯罪事實；不
    能證明被告犯罪者，應諭知無罪之判決，刑事訴訟法第154
    條第2 項、第301 條第1 項分別定有明文。所謂證據，係指
    足以認定被告確有犯罪行為之積極證據而言，該項證據自須
    適於為被告犯罪事實之證明者，始得採為斷罪之資料；如未
    能發現相當證據，或證據不足以證明，自不能以推測或擬制
    之方法，以為裁判之基礎。且刑事訴訟上證明之資料，無論
    其為直接或間接證據，均須達於通常一般之人均不致有所懷
    疑，而得確信其為真實之程度，始得據為有罪之認定，若其
    關於被告是否犯罪之證明未能達此程度，而有合理懷疑之存
    在，致使無從形成有罪之確信，根據「罪證有疑，利於被告
    」之證據法則，即不得遽為不利被告之認定。其以情況證據
    （即間接證據）斷罪時，尤須基於該證據在直接關係上所可
    證明之他項情況事實，本乎推理作用足以確證被告有罪，方
    為合法，不得徒憑主觀上之推想，將一般經驗上有利被告之
    其他合理情況逕予排除。
三、次按被告以外之人於審判外之言詞或書面陳述，除法律有規
    定者外，不得作為證據；又被告以外之人於審判外之陳述，
    雖不符第159 條之1 至第159 條之4 之規定，但經當事人於
    審判程序同意作為證據，法院審酌該言詞陳述或書面陳述作
    成時之情況，認為適當者，亦得為證據；當事人、代理人或
    辯護人於法院調查證據時，知有第159 條第1 項不得為證據
    之情形，而未於言詞辯論終結前聲明異議者，視為有前項之
    同意，刑事訴訟法第159 條第1 項、第159 條之5 規定甚明
    。經查，本判決引用之各該被告以外之人於審判外之陳述（
    包括書面陳述），對本件被告而言，固皆屬傳聞證據，惟公
    訴檢察官及被告雖知上開證據資料為傳聞證據，但於本院準
    備程序及審判期日中則表示無意見而不予爭執，且迄至言詞
    辯論終結前亦未再聲明異議。本院審酌上開證據資料製作時
    之情況，尚查無違法不當及證明力明顯過低之瑕疵，亦認為
    以之作為證據應屬適當，故揆諸前開法律規定與說明，爰逕
    依刑事訴訟法第159 條之5 規定，認下列所述證據資料均例
    外有證據能力。
四、訊據被告乙○○堅決否認有何竊盜事實，辯稱：其在台南從
    事塑膠射出成型技術作業，公訴人所指失竊時間，係其在工
    廠上班時，不可能至台北縣樹林市行竊等語。經查，公訴人
    認為被告涉有上開犯行，係以車牌號碼ZZ–5262號車輛使用
    人丙○○、格上租車公司職員洪清堯之指述，及內政部警政
    署刑事警察局95年6 月22日刑紋字第0950089184號鑑驗書為
    其論斷依據，惟查：
    （一）丙○○、洪清堯2 人於警詢、偵查中，僅指陳發現車
          門鎖遭撬開，方向盤下方面板已破壞，及被告乙○○
          未曾租用上開ZZ–5262號車輛之事實（見偵查卷第10
          、12、55頁）。另證人臺北縣政府警察局樹林分局偵
          查隊警員吳丁旺於本院96年3 月8 日審理期日到庭，
          其證述：「‧‧‧在右前腳踏墊有汽車零件，我以相
          機拍攝時就看到有指紋存在，將指紋拍照送驗。‧‧
          ‧零件我們採集指紋後就歸還被害人，整個零件應該
          比手掌還小不是圓形的，應該有方格，採集指紋的地
          方是平面，依我判斷應該是汽車音響部分的零件」等
          情（見本院卷第60至62頁）。觀上開3 人之供述內容
          ，並未指述、證述目睹或聽聞本件被告行竊之直接證
          據，其等指證，充其量僅足以證明ZZ–5262號車輛車
          內財物有失竊之情況。
    （二）雖被告於95年5 月22日在臺北縣政府警察局樹林分局
          及本院審理中採集之指紋，與上開ZZ–5262號車內零
          件殼上留存之指紋照片相符，此固經刑事警察局及憲
          兵司令部刑事鑑驗中心先後鑑驗明確，有95年6 月22
          日刑紋字第0950089184號、95年12月8 日安鑑字第02
          904 號鑑驗書可稽（見偵查卷第12頁、本院卷第35頁
          ），然查：
          被告係設於台南縣永康市之鍇榮實業股份有限公司
            （下稱鍇榮公司）之塑膠成型射出技術員，該鍇榮
            公司所營事業為塑膠製品之加工及裝配，被告自84
            年間起任職該公司已有12年，起訴事實所指之行竊
            時間94年12月20日當天，被告係7 時57分打卡上班
            ，18時2 分打卡下班，此有鍇榮公司營利事業登記
            證、在職證明、差勤紀錄卡附卷可稽（見本院卷第
            22、24、27頁）。
          依證人即鍇榮公司負責人之配偶甲○○於本院96年
            11月1 日審理期日，到庭證述被告從事塑膠射出、
            組立工作，該鍇榮公司曾承製裕隆車輛音響部分零
            件，另東陽實業股份有限公司亦為往來廠商，鍇榮
            公司之員工於作業時沒有配戴手套之情（見本院96
            年11月1 日審理筆錄），另參酌本院職權調查上開
            ZZ–5262號車輛製造商即裕隆日產汽車股份有限公
            司有關ZZ–5262號汽車零件一事，依該公司零件服
            務部書面函稱：鍇榮公司確為本公司合格廠商東陽
            實業股份有限公司之二包商等語，有96年5 月7 日
            行文函1 份附卷可按（見本院卷第90頁）。依上事
            證，本件被告之職業因素，可能致使其指紋留存在
            車輛使用之塑膠零件上。再衡諸通常經驗，車體內
            裝表面，因車輛使用人經常之碰觸、清洗擦拭，當
            不致於留存汽車製造過程經手人之指紋，但汽車零
            件因組合致不易目視、碰觸之處，則可能留有汽車
            製造過程經手人之指紋。觀上開證人丙○○、吳丁
            旺所述車內駕駛座下方面板遭破壞，該採證指紋之
            零件可能是汽車音響部分零件之事實，本件零件上
            被告指紋，不排除係經拆卸後方顯現之處，於通常
            車輛使用中，未經碰觸、擦洗而消失。從而，公訴
            人以上開汽車零件留有被告指紋一情，執為被告行
            竊之證明，亦因被告可能參與該車零件生產、組立
            之接觸機會，而排除不法行為之推論，故被告抗辯
            非無足採信，本件公訴事實無從形成有罪之確信。
五、綜上所述，依本院調查之證據，不足以證明被告確有公訴意
    旨所指竊盜犯行，此外復查無其他積極證據足資證明被告犯
    罪，公訴意旨應屬不能證明，爰為被告無罪之諭知。
據上論斷，應依刑事訴訟法第301 條第1 項，判決如主文。
本案經檢察官連思藩到庭執行職務。
中　　華　　民　　國　　96　　年　　11　　月　　15　　日
                  刑事第5 庭    審判長法　官  陳財旺
                                      法  官  潘長生
                                      法  官  黎錦福
以上正本證明與原本無異
如不服本判決應於送達後10日內向本院提出上訴狀
                                      書記官　周百川
中　　華　　民　　國　　96　　年　　11　　月　　15  　日
